臺灣彰化地方法院民事裁定　　　　　　 100年度事聲字第83號
異　議　人　萬榮行銷股份有限公司
法定代理人　劉五湖
代　理　人　蔡孟燐
相　對　人
即債務人　　楊雅娟
代　理　人　陳惠玲律師
上列當事人間因消費者債務清理事件，異議人對於本院民事執行
處司法事務官民國100年8月25日所為100年度司執消債更字第12
號認可更生方案裁定聲明異議，本院裁定如下：
    主    文
異議駁回。
    理    由
一、按關於更生或清算之程序，除本條例別有規定外，準用民事
    訴訟法之規定，消費者債務清理條例第15條定有明文。次按
    當事人對於司法事務官處理事件所為之終局處分，得於處分
    送達後10日之不變期間內，以書狀向司法事務官提出異議。
    司法事務官認前項異議有理由時，應另為適當之處分；認異
    議為無理由者，應送請法院裁定之。法院認第一項之異議為
    有理由時，應為適當之裁定；認異議為無理由者，應以裁定
    駁回之，民事訴訟法第240條之4第1至3項亦定有明文。經查
    本院民事執行處司法事務官於民國（下同）100年8月25日，
    所為之100年度執消債更字第12號民事裁定，已於同年8月31
    日送達異議人，有該裁定及本院送達證書各1份附卷可憑，
    異議人於同年9月6日提出異議，有異議人所提出之異議狀附
    卷可按，經司法事務官認異議無理由而送請本院裁定，符合
    上開法律規定，合先敘明。
二、異議意旨略以：相對人即債務人之生活費用及扶養支出，不
    應由相對人任意主張，只需維持最低生活水準即可，故應依
    99年度綜合所得稅扶養費標準扣除額新台幣（下同）82,000
    元計算每月扶養費用應為6,833元【計算式：82,000元÷12
    個月】，以鈞院認相對人月薪22,400元【計算式：1,800 元
    +3,000元+1,400元】，扣除相對人之生活必要費用10,244
    元及分擔子女扶養費用3,417元【計算式：6,833元÷2】，
    相對人應可還款金額為8,739元，【計算式：22,400元-10,
    244元-3,417元】方顯適宜，絕非相對人僅能月繳7,501元之
    數額，是該更生方案難謂公允亦難令債權人信服，爰依法聲
    明異議，請求廢棄原更生方案認可裁定等語。
三、經查：(一)本件相對人即債務人以其有不能清償債務之情事，
    前於民國（下同）99年11月29日向本院聲請更生，經本院於
    100年3月21日以100年度消債更字第17號裁定開始更生，並
    命由司法事務官進行更生程序，有上開裁定在卷可稽。而觀
    諸本院司法事務官於100年8月25日以100年度司執消債更字
    第12號裁定認可之更生方案，其更生條件以每期7,501元，1
    月為一期，每期於15日給付，清償期自認可更生方案裁定確
    定之次月起為8年，還款總額計720,096元，清償成數約19.
    93%，均有裁定附卷可參，先予敘明。(二)聲請人主張應以99
    年度綜合所得稅之免稅額82,000元計算債務人之子女每月扶
    養金額，惟「扶養親屬免稅額」係屬納稅義務人計算綜合所
    得淨額之減項，其金額由財政部於每年度開始前，依規定計
    算後公告之（所得稅法第5條第4項規定參照），以作為年度
    綜合所得稅結算申報之依據；而「最低生活費」，係由中央
    、直轄市之主管機關（社政）參照中央主計機關所公布當地
    區最近1年平均每人消費支出百分之60定之（社會救助法第4
    條第2項規定參照），可知政府訂定之最低生活費標準應屬
    維持個人基本生活之最低需求，與扶養親屬免稅額係作為結
    算申報年度綜合所得稅之減項不同，後者國家以「量能課稅
    」作為政府之課稅原理外，基於國家資源之有限性，為使國
    家整體之財政政策順應社會需要有所調整，立法者對於資源
    及財政之分配，必須享有一定之形成空間與調控餘地（見大
    法官第485號解釋），以此觀點，綜合所得稅扣除額僅屬課
    稅依據，本較一般日常生活必要支出為低，此觀內政部每年
    公佈作為低收入戶決定標準之最低生活費用標準均遠高於免
    稅額，即可證明，債務人雖應撙節開支，量入為出，但國家
    仍應維持其合於人性尊嚴（Menschwuerde）之生活水準，此
    為近代國家定制憲法之目的，在保護人民基本權利之當然解
    釋，故本院認以內政部公佈之臺灣省100年下半年度（不含
    新北市）最低生活費10,244元作為衡量債務人負擔子女扶養
    費用之標準，應較符合社會實情，異議人認此部分應以扶養
    親屬免稅額為計算基準，進而主張相對人每月還款之金額應
    提高至8,739元，自無足取。從而，異議人以上開理由主張
    系爭更生方案非屬公允，自無理由。
五、綜上所述，債務人確有固定收入，其所提更生方案之條件核
    屬公允、適當、可行，此外，又查無消費者債務清理條例第
    63條第1項、第64條第2項所定不予認可之情形，原裁定逕依
    同條例第64條第1項裁定認可債務人所提更生方案，並就債
    務人之生活為相當之限制，於法並無不合，異議意旨指摘原
    裁定不當，求予廢棄改判，為無理由，應予駁回。
六、依消費者債務清理條例第15條，民事訴訟法第240條之4第3
    項、第95條、第78條，裁定如主文。
中    華    民    國    100    年    9    月    27    日
              民事第二庭    法  官  李言孫
上為正本係照原本作成。
如不服本裁定，應於裁定送達後10日內，以書狀向本院提出抗告
，並繳納抗告費新臺幣1,000 元。
中    華    民    國    100    年    9    月    27    日
                            書記官  林曉汾